【裁判字號】    95,訴,1574
【裁判日期】    951127
【裁判案由】    搶奪
【裁判全文】
臺灣臺北地方法院刑事判決              95年度訴字第1574號
公  訴  人  臺灣臺北地方法院檢察署檢察官
被      告  乙○○
指定辯護人  本院公設辯護人丙○○
上列被告因搶奪案件，經檢察官提起公訴（九十五年度偵字第一
九三二三號），經本院判決如下：
    主  文
乙○○竊盜，累犯，處有期徒刑月，扣案之萬能鑰匙貳把，均
沒收；又意圖為自己不法之所有，攜帶兇器，搶奪他人之動產，
累犯，處有期徒刑壹年月；又竊盜，累犯，處有期徒刑月，
扣案之萬能鑰匙貳把沒收；又意圖為自己不法之所有，而搶奪他
人之動產，因脫免逮捕，當場施以強暴，累犯，處有期徒刑年
陸月；應執行有期徒刑肆年陸月，扣案之萬能鑰匙貳把，均沒收
。
    事  實
一、乙○○為喑啞人，前於民國九十三年間因搶奪案件，經臺灣
    士林地方法院以九十三年度訴字第二○○號判決處有期徒刑
    一年確定，甫於九十四年七月十七日縮刑期滿執行完畢，猶
    不知悔改，亟需款項花用，竟意圖為自己不法之所有：
  (一)為搜尋下手目標、供行搶使用，於九十五年七月二十日上午
    九時許，在臺北市○○區○○路三段附近，以其所有、自製
    之萬能鑰匙貳把，竊取車籍資料不詳、光陽牌銀色重型機車
    一部，得手後騎乘四處尋覓目標，並在臺北縣新店市○○路
    二九○號臺北國際商業銀行新店分行前，見莊陳錦墠獨自提
    款、年邁可欺，認有機可趁即行尾隨，至於同日上午十時四
    十五分許，在臺北縣新店市○○路三○二巷六號前，自後方
    突為近身，趁莊陳錦墠未及防備，持其所有客觀上具危險性
    、足供兇器使用之美工刀，上前割斷莊陳錦墠手提袋肩帶，
    拉搶手提袋（內含新臺幣〈下同〉二十萬元、臺北國際商業
    銀行存款簿、印章等物）得手後逃逸，再將前揭機車置回原
    偷得處左近後離去，另所有現金據為己有花用，其餘得手之
    手提袋、存款簿、印章及美工刀之物則任意丟棄。
  (二)再於九十五年九月五日上午九時許，在臺北縣永和市○○○
    路○段五十號前，以前揭萬能鑰匙二把，竊取丁○○所有、
    車號ＬＱ九—七三六號重型機車一部。得手後四處騎乘逛尋
    目標，而於同日下午，在臺北縣新店市○○路○段四七號彰
    化銀行北新分行前，見甲○○離去時手提包沈澱、似有重物
    ，即尾隨在後，至九十五年九月五日下午三時許，在臺北縣
    新店市○○路七五號一樓，趁甲○○專注停放機車、隨意擺
    放手提包而未及防備之際，推倒甲○○，徒手搶奪其所有、
    置於機車腳踏板上方掛勾處之黑色手提包（內含四十三萬八
    千七百三十元）。得手後正欲騎車離去之際，甲○○即上前
    呼救並抓住乙○○之腰帶，適路人戊○○在旁聽聞，隨即上
    前制壓機車煞車，乙○○為脫免逮捕順利脫逃，與甲○○、
    乙○○徒手為強力拉扯、推抓，期以排除戊○○之扣制，三
    方連同機車仆倒於地後，適在旁者洪榮良、蔡孟林、鄭富濃
    等人見狀再上前，始將乙○○壓制在地送交員警，惟甲○○
    因此受有左前臂挫傷併擦傷、雙側膝部擦傷、左足背挫傷併
    瘀血等傷害，戊○○亦受有手腕抓傷等傷害。嗣經警取得乙○○同意搜索後，並扣得前開甲○○所有之手提包（內含四
    十三萬八千七百三十元）及前開用以竊車之自製萬能鑰匙二
    把。
二、案經被害人甲○○訴請臺北縣政府警察局新店分局報告臺灣
    臺北地方法院檢察署檢察官偵查後起訴。
    理  由
一、訊據被告乙○○就於前揭事實欄(一)之時地，以其所有之自製
    萬能鑰匙竊得機車，再尾隨被害人莊陳錦墠後騎乘疾駛，以
    美工刀割斷被害人裝陳錦墠手提袋肩帶後，搶得該手提袋（
    內含現金二十萬元及銀行存款簿、印章）；及於前揭事實欄
    (二)之時地，持前揭自製萬能鑰匙，竊取被害人鄭祥宏所有、
    車號ＬＱ九—七三六號重型機車後，再騎乘疾駛搶奪被害人
    甲○○所有之手提袋（內含四十三萬八千七百三十元）得手
    後，與現場進行逮捕之路人戊○○、洪榮良、蔡孟林、鄭富
    濃等發生拉扯，事後告訴人甲○○至院驗傷而有左前臂挫傷
    併擦傷、雙側膝部擦傷、左足背挫傷併瘀血等傷害之事實，
    於本院調查、審理時均坦承不諱，惟仍矢口否認有何準強盜
    之犯行，辯稱：並未與被害人甲○○、戊○○二人發生強力
    拉扯，係因路人已扣住伊脖子無法動彈而跌倒，機車亦壓倒
    在地，被害人方會受傷云云。經查：
  (一)就前揭事實欄(一)所述之時、地，竊取他人之機車以供搶奪之
    用，得手後即尾隨被害人莊陳錦墠疾駛，持美工刀自後方割
    斷手提袋肩帶後，搶奪被害人所有之手提袋（內含現金二十
    萬元、銀行存款簿、印章）等事實，除據被告於本院調查、
    審理時均自白不諱外，並據證人莊陳錦墠於偵查中具結證述
    明確，且有九十五年七月二十日臺北縣新店市○○路三○二
    巷六號附近監視器翻拍之照片六張（見偵查卷第五七至六一
    頁）在卷可查，是依上開證人指述內容及卷附之各項證物等
    補強證據已足資擔保被告此部分於本院調查、審理中所為之
    上開任意性自白之真實性，按據刑事訴訟法第一百五十六條
    之規定，自得據被告前開任意性自白及各該補強證據，採信
    被告任意、真實之自白，是被告竊取不知名者所有之機車、
    後持美工刀搶奪被害人莊陳錦墠所有之財物等事實，堪以認
    定。
  (二)就前揭事實欄(二)之部分：
    1.被告於前揭事實欄(二)所示之時、地竊取被害人鄭祥宏之機
      車以供搶奪之用，得手後即尾隨被害人甲○○疾駛，趁被
      害人甲○○未及防備之際，下手搶奪被害人甲○○置放於
      機車踏板掛勾上之手提包（內含四十三萬八千七百三十元
      ）得手後，坐上機車欲行逃逸等事實，於本院調查、審理
      時亦均坦承不諱，核與證人鄭祥宏於警訊證述情形（依據
      刑事訴訟法第一百五十九條之五第一項前段具證據能力）
      、及證人即告訴人甲○○於本院具結證述情節相合。而逮
      捕被告、現場搜索後，於被告處扣得四十三萬八千七百三
      十元、手提包一只等，經告訴人甲○○指認為伊所有之物
      ，而車號ＬＱ九—七三六號重型機車為證人丁○○指認為
      伊所有之物，並具結領回事實，此有搜索扣押筆錄（見偵
      查卷第三七頁）、臺北縣政府警察局新店分局扣押物品目
      錄表、贓物認領保管單（見偵查卷第四一、四二頁）、機
      車照片（見偵查卷第五五頁）等在卷可稽，此部分被告竊
      取被害人鄭祥宏機車、搶奪被害人甲○○財物等事實亦堪
      以認定。
    2.被告於搶得被害人甲○○所有之手提包、騎上發動中之機
      車欲為逃逸之際，被害人甲○○即上前拉住被告後方褲腰
      帶，證人戊○○則制壓煞車、並以雙手扣拉被告，被告仍
      無法掙脫，即施強力抓、拉證人戊○○手腕，致三方失去
      平衡機車倒地，壓住被害人甲○○，其餘證人即路人蔡孟
      林、洪榮良、鄭富濃更上前助手，始將被告壓制在地等事
      實：
      (1)被告除就是否施以強力拉扯等情外餘均坦承不諱，且經
        證人甲○○、戊○○於本院審理時具結證述明確，核與
        證人蔡孟林、洪榮良、鄭富濃等人於警訊證述情節相合
        （見偵查卷地三十、三三、三五頁以下，依據刑事訴訟
        法第一百五十九條之五第一項具有證據能力）。
      (2)而告訴人甲○○確有於本件案發當日即九十五年九月五
        日至天主教耕莘醫院就診，因受有左前臂挫傷併擦傷、
        雙側膝部擦傷、左足背挫傷併瘀血至急診診治之事實，
        並有天主教耕莘醫院診斷證明書（見偵查卷第四八頁）
        附卷可參；另證人戊○○因被告之強力拉扯，而於手腕
        受有抓傷、淤血等事實，亦於本院具結明確（見本院九
        十五年十一月十三日筆錄第七、八頁）。
      (3)被告雖辯稱：並無施以強力拉扯，因戊○○已經扣住伊
        脖子無法反擊，很多路人圍上來根本無法反抗就到了警
        局云云。然被告已自承：該時確實欲行逃離等情明確（
        見本院九十五年十一月十三日筆錄第十五頁），而證人
        戊○○證稱：於上前拉制被告過程中，甲○○自始至終
        均在旁拉住被告，伊仍於過程中手腕遭被告拉扯出血，
        因被告掙扎激烈，過程中有攻擊之動作，且需要多名人
        士始得制服被告等語（見本院同日筆錄第七、九頁），
        證人甲○○亦證稱：被告當時施力強大等語（見本院同
        日筆錄第十頁）；衡以證人戊○○、甲○○二人於過程
        中，均因被告之強力行為，導致受傷；是由逮捕被告過
        程以觀，僅證人甲○○、戊○○二人仍無法制服被告，
        導致受傷，更待加入另證人蔡孟林、洪榮良、鄭富濃等
        ，合五人之力始得壓制被告等情相參，可認被告掙扎之
        激烈、施力之強大，被告與證人戊○○、證人甲○○三
        人間之拉扯行為、被告仍無法就逮，自與單純「因遭扣
        住脖子無法反抗之消極掙扎」有間，被告其後與上前圍
        捕路人間之拉扯、始得制服被告，被告顯為積極之攻擊
        、施強暴行為等情，亦得認定，被告辯稱：並無積極之
        攻擊、無法反抗云云，顯為臨訟卸責之詞，委無足採。
    (三)綜上所述，前開事實欄(一)、(二)所載之事實事證明確，被告
      犯行洵堪認定，應予依法論科。
二、核被告前後竊取機車之行為，均係犯刑法第三百二十條第一
    項普通竊盜罪。又按攜帶兇器，係以行為人攜帶兇器為犯罪
    行為為其加重條件，此所謂兇器，其種類並無限制，凡客觀
    上足對人之生命、身體、安全構成威脅，具有危險性之兇器
    均屬之，且祇須行竊時攜帶此種具有危險性之兇器為已足，
    並不以攜帶之初有行兇之意圖為必要，而被告自承於前揭事
    實欄(一)持用搶奪之市售美工刀，輕劃即可斷裂皮革等情，則
    可認刀刃部分應係尖銳堅硬、金屬材質，使力輕易可割裂皮
    肉，是該美工刀為足以殺傷人生命、身體之器械，顯為具有
    危險性之兇器。則核被告於事實欄(一)搶奪被害人莊陳錦墠之
    行為，係犯刑法第三百二十六條第一項攜帶兇器加重搶奪罪
    。又被告於事實欄(二)搶得被害人甲○○之手提包後，於逃脫
    途中為脫免逮捕，而施以強暴手段之行為係犯刑法第三百二
    十九條、第三百二十五條第一項之準強盜罪，惟起訴書認應
    依同法第三百二十五條第一項之普通搶奪罪處斷，尚有未洽
    ，然起訴事實同一，起訴法條應予變更。又被告上開施強暴
    行為致生被害人甲○○、戊○○如事實欄(二)所載身體傷害之
    結果，乃被告犯搶奪罪，因脫免逮捕，而當場施以強暴行為
    之當然結果，不另論擬，起訴書所載此部分贅論刑法第二百
    七十七調第一項之普通傷害罪嫌，尚有未洽，特此敘明。被
    告前於九十三年間因搶奪案件，經臺灣士林地方法院以九十
    三年度訴字第二○○號判決處有期徒刑一年確定，甫於九十
    四年七月十七日縮刑期滿執行完畢，有臺灣高等法院被告前
    案紀錄表附卷可按，未滿五年，故意再犯本件有期徒刑以上
    之罪，為累犯，應依刑法第四十七條第一項加重其刑。又被
    告為瘖啞人，此有中華民國身心殘障手冊影本一紙在卷可參
    （見偵查卷第五一頁），知識及謀生技能較遜於常人，依刑
    法第二十條之規定減輕其刑。被告所犯上開各罪，犯意個別
    ，行為互殊，應分論併罰。爰審酌被告雖於本院審理時除就
    準強盜罪之部分外，餘均坦承不諱，犯後態度良好，惟被告
    除前開構成累犯之部分亦為同罪質之搶奪罪外，另自八十四
    年起，即同因搶奪罪，經臺灣士林地方法院以八十四年度訴
    字第二三○號判決處有期徒刑一年六月、臺灣宜蘭地方法院
    以八十五年度訴字第五一二號判決處有期徒刑二年六月等，
    素行不良，前經裁判數度裁判、矯治均未能收效，且本件搶
    奪均係待被害人至銀行、郵局領得較鉅款二十萬、四十三萬
    八千七百三十元），尾隨所為，顯經相當計畫，並衡量其餘
    之犯罪動機、目的、犯罪時所受之刺激、犯罪之手段、生活
    狀況、品行、智識程度、犯罪所生之危險或損害、犯罪後之
    態度等一切情狀，分別判處如主文所示之刑，並合併定其應
    執行之刑以示懲儆。扣案萬能鑰匙二把，為被告供犯罪所用
    之物，且屬被告所有，業據被告供承在卷，應依刑法第三十
    八條第三項、第一項第二款之規定宣告沒收。另被告前於事
    實欄(一)所使用之美工刀，非屬違禁物，且未扣案，並據被告
    供承已於犯後丟棄等情，顯已滅失，故不另為沒收之諭知，
    併此敘明。
據上論斷，應依刑事訴訟法第第二百九十九條第一項前段、第三
百條，第三百二十條第一項、第三百二十六條第一項、第三百第
三百二十九條、第三百二十五條第一項、第二十條、第三十八條
第一項第二款、第四十七條第一項、第五十一條第五款，刑法施
行法第一條之一第二項，判決如主文。
本案經檢察官陳焜昇到庭執行職務
中    華    民    國    95    年    11    月    27    日
                  刑事第四庭審判長法  官  劉慧芬
                                  法  官  黎惠萍
                                  法  官  郭惠玲
如不服本判決，應於判決送達後十日內向本院提出上訴狀（應抄
附繕本）。告訴人或被害人如對於本判決不服者，應具備理由請
求檢察官上訴，其上訴期間之計算係以檢察官收受判決正本之日
期為準。
上正本證明與原本無異。
                                  書記官  鄭雅文
中    華    民    國    95    年    11    月    29    日
附錄本案論罪科刑法條全文：
刑法第二百七十七條普通傷害罪
傷害人之身體或健康者，處三年以下有期徒刑、拘役或一千元以
下罰金。
犯前項之罪因而致人於死者，處無期徒刑或七年以上有期徒刑；
致重傷者，處三年以上十年以下有期徒刑。
刑法第三百二十條普通竊盜罪、竊佔罪
意圖為自己或第三人不法之所有，而竊取他人之動產者，為竊盜
罪，處五年以下有期徒刑、拘役或五百元以下罰金。
意圖為自己或第三人不法之利益，而竊佔他人之不動產者，依前
項之規定處斷。
前二項之未遂犯罰之。
刑法第三百二十五條普通搶奪罪
意圖為自己或第三人不法之所有，而搶奪他人之動產者，處六月
以上五年以下有期徒刑。
因而致人於死者，處無期徒刑或七年以上有期徒刑，致重傷者，
處三年以上十年以下有期徒刑。
第1項之未遂犯罰之。
刑法第三百二十六條加重搶奪罪
犯前條第1 項之罪，而有第三百二十一條第一項各款情形之一者
，處一年以上七年以下有期徒刑。
前項之未遂犯罰之。
刑法第三百二十九條準強盜罪
竊盜或搶奪，因防護贓物、脫免逮捕或湮滅罪證，而當場施以強
暴脅迫者，以強盜論。


司法院資訊處製作；財團法人民間司法改革基金會備份。
